【裁判字號】    89,訴,579
【裁判日期】    891226
【裁判案由】    違反野生動物保育法
【裁判全文】
臺灣嘉義地方法院刑事判決                          八十九年度訴字第五七九號
    公  訴  人  臺灣嘉義地方法院檢察署檢察官
    被      告  甲○○○
右列被告因違反野生動物保育法案件，經檢察官提起公訴（八十九年度偵字第五七六
三號），本院判決如左：
    主  文
甲○○○違反保育類野生動物之利用，需其族群量逾越環境容許量，且應先經地方主
管機關許可之規定，而獵捕保育類野生動物，處有期徒刑月。
    事  實
一、甲○○○前於民國八十九年間因賭博案件，經本院八十九年度簡字第四九四號判
    處有期徒刑五月，如易科罰金，以三百元折算一日，並於八十九年十月十六日確
    定，嗣於八十九年十月三十日執行易科罰金完畢（未構成累犯）。詎其明知未經
    許可不得獵捕保育類野生動物，於八十八年九月初某日，在嘉義縣民雄鄉○○村
    ○○路○段一八七號之八十四住處前之山坡地，見有珍貴稀有之保育類野生動物
    環頸雉二隻（雌鳥）在該處覓食，竟未經主管機關許可，擅自以飼料誘捕後，於
    住處雞寮內豢養之。嗣於八十九年八月二十四日上午十時四十分許，警方因前開
    賭博案件至上址執行搜索時，甲○○○於有偵查犯罪職權之機關或公務員查知本
    件前，向到場執行另案搜索之嘉義縣警察局保安隊警員乙○○坦承獵捕豢養環頸
    雉二隻之事實，自首接受裁判，並當場扣得環頸雉二隻（業轉送行政院農業委員
    會特有生物研究保育中心收容）。
二、案經嘉義縣警察局移送臺灣嘉義地方法院檢察署檢察官偵查起訴。
    理  由
一、訊據被告甲○○○對於右揭時、地以飼料誘捕環頸雉二隻等情坦承不諱，惟矢口
    否認有何犯行，辯稱：不知所誘捕之雉雞係保育類野生動物云云。
二、經查：
（一）被告於右揭時、地以飼料誘捕環頸雉二隻之行為，迭據其於警訊、偵查及審理
      時供承不諱（本院卷第三十八頁審判筆錄），且有扣案之環頸雉二隻可資佐證
      。再者，被告所誘捕之雉雞經送請行政院農業委員會特有生物研究保育中心為
      鑑定，確係環頸雉無誤，有該中心八十九年九月七日（八九）農特動字第八九
      三五○三三七八號函一份在卷（臺灣嘉義地方法院檢察署八十九年度他字第一
      九九九號卷第七頁）可佐，而環頸雉業據行政院農業委員會依野生動物保育法
      第四條第二項規定，於八十四年十二月二十三日八四農林字第四○三○八一七
      Ａ號公告之「保育類野生動物名錄」中，列為珍貴稀有保育類野生動物，又該
      會從未公告得予利用保育類野生動物之種類、地點、範圍，及利用數量、期間
      與方式，均有卷附之行政院農業委員會八十九年十一月六日（八九）農林字第
      八九○一五六一二○號函可憑（本院卷第十一頁）。是故，環頸雉乃族群量稀
      少且未經中央主管機關公告得予利用之保育類野生動物，至為灼然。
（二）雖被告以前開情詞為辯，惟被告所誘捕之環頸雉於體態、嘴型、顏色等特徵，
      均與一般常見之家禽有明顯差別，為證人即查獲本件之嘉義縣警察局保安隊警
      員乙○○到庭結證無訛（本院卷第五十七頁審判筆錄），復有遭被告誘捕之環
      頸雉照片二張在卷（警卷第十頁）可查，且觀被告所承：「是我所養，養來觀
      賞用。」（警卷第一頁反面偵訊筆錄）；「（問：從何處買？）我家旁邊有山
      ，看到那二隻沒東西吃，就抓回來養。」（臺灣嘉義地方法院檢察署八十九年
      度偵字第五七六三號卷第九頁反面訊問筆錄）；「（問：那二隻環頸雉是否長
      得與雞一樣？）長得不一樣，環頸雉長得比雞還要漂亮，．．環頸雉的顏色是
      褐色的。．．我曾看過雞，環頸雉與雞長得不一樣，嘴巴也不一樣。」（本院
      卷第三十九頁審判筆錄）等情，被告既知所誘捕之雉雞，形態特殊，而與一般
      家禽有所不同，且來路不明，主觀上應知絕非一般家禽，況邇來各級政府已於
      大眾傳播媒體極力宣導野生動物保育相關規定及禁令，提醒民眾切勿捕抓野生
      動物俾免觸法，其猶言不知情云云，顯係事後卸責之詞，不足採信。因之，被
      告自白核與事實相符，事證明確，其犯行洵堪認定。
三、被告未經主管機關公告許可利用下，擅自誘捕族群量未逾環境容許量之保育類野
    生動物，核其所為，係違反野生動物保育法第十八條第一項第一款之規定，而應
    依同法第四十一條第一項第一款規定處罰。被告於有偵查犯罪職權之機關或公務
    員查知本件前，即向到場執行另案搜索之嘉義縣警察局保安隊警員乙○○坦承獵
    捕豢養環頸雉二隻之事實，自首接受裁判，業據前開證人乙○○證述屬實（本院
    卷第五十六頁審判筆錄），應依刑法第六十二條前段規定減輕其刑。爰審酌被告
    誘捕珍貴稀有之保育類野生動物，破壞自然生態之平衡及物種之多樣性，惡性非
    小，惟誘捕數量僅二隻，動機純供觀賞，侵害情節尚非嚴重，且坦承部分犯行，
    態度堪稱良好等一切情狀，量處如主文所示之刑，以資懲儆。至扣案之環頸雉二
    隻，業經轉送行政院農業委員會特有生物研究保育中心收容，有臺灣嘉義地方法
    院檢察署八十九年十月五日丙○森信字第二○三六九號函一紙附卷（臺灣嘉義地
    方法院檢察署八十九度偵字第五七六三號卷第五頁）可按，爰不另予宣告沒收，
    附此敘明。
據上論斷，應依刑事訴訟法第二百九十九條第一項前段，野生動物保育法第四十一條
第一項第一款，刑法第十一條前段、第六十二條前段，判決如主文。
本案經檢察官林俊良到庭執行職務。
中      華      民      國    八十九    年     十二     月    二十六    日
                                    臺灣嘉義地方法院刑事第三庭
                                        法  官  張  道  周
右正本證明與原本無異。
如不服本判決，應於判決送達後十日內向本院提出上訴狀( 應附繕本 )。
中      華      民      國    八十九    年     十二     月    二十六    日
                                        書記官  鄭  昭  亮
附錄本判決論罪法條全文：
野生動物保育法第四十一條
有下列情形之一，處六月以上五年以下有期徒刑，得併科新台幣二十萬元以上一百萬
元以下罰金：
一、未具第十八條第一項第一款之條件，獵捕、宰殺保育類野生動物者。
二、違反第十八條第一項第二款規定，未經中央主管機關許可，獵捕、宰殺保育類野
    生動物者。
三、違反第十九條第一項規定，使用禁止之方式，獵捕、宰殺保育類野生動物者。
於劃定之野生動物保護區內，犯前項之罪者，加重其刑至三分之一。
以犯第一項之罪為常業者，處一年以上七年以下有期徒刑，得併科新台幣五十萬元以
上二百五十萬以下罰金。
第一項之未遂犯罰之。


司法院資訊處製作；財團法人民間司法改革基金會備份。
